【裁判字號】    97,訴,562
【裁判日期】    970325
【裁判案由】    毒品危害防制條例
【裁判全文】
臺灣高雄地方法院刑事判決               97年度訴字第562號
公  訴  人  臺灣高雄地方法院檢察署檢察官
被      告  甲○○
上列被告因違反毒品危害防制條例案件，經檢察官提起公訴（96
年度毒偵字第10226 號），本院判決如下：
    主  文
甲○○施用第一級毒品，累犯，處有期徒刑捌月。扣案之第一級
毒品海洛因壹包（內有裝填海洛因之吸管貳拾支，合計淨重壹點
零玖公克，合計空包裝重肆點壹玖公克）沒收銷燬。
    事  實
一、甲○○前因施用毒品案件，經本院以93年度毒聲字第1684號
    裁定送勒戒所觀察、勒戒，因認有繼續施用毒品之傾向，再
    經本院以93年度毒聲字第2010號裁定送強制戒治，嗣因認無
    繼續執行戒治之必要，於民國94年9 月6 日強制戒治執行完
    畢，並經臺灣高雄地方法院檢察署檢察官於同年月28日以94
    年度戒毒偵字第470 號為不起訴處分確定。又前因違反肅清
    煙毒條例案件，經臺灣高等法院高雄分院以82年度上訴字第
    3332號判決判處有期徒刑3 年5 月確定，再因違反肅清煙毒
    條例案件，經本院以83年度訴字第930 號判決判處有期徒刑
    3 年6 月確定，上開二案件經接續執行，嗣於85年9 月20日
    縮短刑期假釋出監，又因違反肅清煙毒條例案件，經本院以
    86年度訴字第155 號判決判處有期徒刑3 年4 月，繼經臺灣
    高等法院高雄分院以86年度上訴字第1160號判決駁回上訴確
    定，經撤銷前開假釋執行殘刑並接續執行有期徒刑3 年4 月
    ，嗣於90年7 月30日縮短刑期假釋出監，復因故撤銷假釋再
    執行殘刑，繼於96年7 月16日執行完畢。詎其仍不知戒絕毒
    癮，明知海洛因經公告列為毒品危害防制條例第2 條第2 項
    第1 款之第一級毒品，不得非法持有、施用，復基於施用第
    一級毒品海洛因之犯意，於前揭強制戒治執行完畢釋放後5
    年內之96年10月22日中午12時許，在其位於高雄市左營區○
    ○○路181 巷15號住處內，以將海洛因摻水置入針筒注射體
    內之方式，施用第一級毒品海洛因1 次。嗣於同日下午4 時
    17分許，為警在高雄市○○區○○路38號前盤查查獲，並當
    場扣得第一級毒品海洛因1 包（內有裝填海洛因之吸管20支
    ，合計淨重1.09公克、合計空包裝重4.19公克），繼經警採
    集其尿液送驗後，始查知上情。
二、案經東部地區巡防局岸巡第八三大隊報請臺灣高雄地方法院
    檢察署檢察官偵查起訴。
    理  由
一、證據能力之判斷：
    按被告以外之人於審判外之言詞或書面陳述，除法律有規定
    者外，不得作為證據，刑事訴訟法第159 條第1 項定有明文
    。又被告以外之人於審判外之陳述，雖不符前4 條之規定，
    而經當事人於審判程序同意作為證據，法院審酌該言詞陳述
    或書面陳述作成時之情況，認為適當者，亦得為證據；當事
    人、代理人或辯護人於法院調查證據時，知有第159 條第1
    項不得為證據之情形，而未於言詞辯論終結前聲明異議者，
    視為有前項之同意，刑事訴訟法第159 條之5 亦定有明文。
    關於慈濟大學濫用藥物檢驗中心96年11月1 日慈大藥字第96
    110110號函檢附檢驗總表、尿液代號與真實姓名對照表、法
    務部調查局96年11月20日調科壹字第09623079030 號鑑定書
    、搜索扣押筆錄暨扣押物品目錄表及查獲現場暨扣案物品照
    片等證據，當事人均未於本院審理過程中聲明異議，是本院
    審酌前開證據作成時之情況均屬正常，且與本案相關之待證
    事實具有關連性，認適當作為證據，依前開刑事訴訟法第
    159 條之5 之規定，認上開證據均具有證據能力。
二、事實之認定：
    訊據被告甲○○對於在上揭時、地，以上述方式施用第一級
    毒品海洛因1 次之事實坦承不諱（本院卷第37頁參照），且
    查：
    (一)被告為警查獲時，於96年10月23日中午12時12分許所採集
      之尿液，經送驗結果，確呈嗎啡陽性反應，有慈濟大學濫
      用藥物檢驗中心96年11月1 日慈大藥字第96110110號函檢
      附檢驗總表1 份（參見偵卷第15、16頁）及尿液代號與真
      實姓名對照表1 紙在卷可稽（參見偵卷第14頁）。又扣案
      疑似海洛因之白色粉末1 包，經送請法務部調查局鑑定結
      果，亦確認含海洛因成分（內有裝填海洛因之吸管20支，
      合計淨重1.09公克、合計空包裝重4.19公克），有該局96
      年11月20日調科壹字第09623079030 號鑑定書1 紙附卷可
      據（參見偵卷第17頁）。此外，並有搜索扣押筆錄暨扣押
      物品目錄表1 份（參見警卷第10至13頁）及查獲現場暨扣
      案物品照片8 幀（參見警卷第31至34頁參照）附卷足資佐
      證。是被告前揭自白與事實相符，應堪採為被告有罪之證
      據，則被告施用第一級毒品海洛因1 次之犯行，堪以認定
      。
    (二)又被告前因施用毒品案件，經本院以93年度毒聲字第1684
      號裁定送勒戒所觀察、勒戒，因認有繼續施用毒品之傾向
      ，再經本院以93年度毒聲字第2010號裁定送強制戒治，嗣
      因認無繼續執行戒治之必要，於94年9 月6 日強制戒治執
      行完畢，並經臺灣高雄地方法院檢察署檢察官於同年月28
      日以94年度戒毒偵字第470 號為不起訴處分確定之事實，
      有本院被告院內索引卡紀錄表、臺灣高等法院被告前案紀
      錄表各1 份在卷足參，其於前案強制戒治執行完畢釋放後
      ，5 年內再犯本件施用毒品罪之事實，事證明確，應予依
      法論罪科刑。
三、論罪與科刑：
    查海洛因係毒品危害防制條例第2 條第2 項所稱之第一級毒
    品，不得非法持有、施用。核被告所為，係犯毒品危害防制
    條例第10條第1 項之施用第一級毒品罪。其施用第一級毒品
    前，持有海洛因之低度行為，應為施用之高度行為所吸收，
    不另論罪。查被告前因違反肅清煙毒條例案件，經臺灣高等
    法院高雄分院以82年度上訴字第3332號判決判處有期徒刑3
    年5 月確定，再因違反肅清煙毒條例案件，經本院以83年度
    訴字第930 號判決判處有期徒刑3 年6 月確定，上開二案件
    經接續執行，嗣於85年9 月20日縮短刑期假釋出監，又因違
    反肅清煙毒條例案件，經本院以86年度訴字第155 號判決判
    處有期徒刑3 年4 月，繼經臺灣高等法院高雄分院以86年度
    上訴字第1160號判決駁回上訴確定，經撤銷前開假釋執行殘
    刑並接續執行有期徒刑3 年4 月，嗣於90年7 月30日縮短刑
    期假釋出監，復因故撤銷假釋再執行殘刑，繼於96年7 月16
    日執行完畢之事實，有本院被告院內索引卡紀錄表、臺灣高
    等法院被告前案紀錄表各1 份附卷可參，其受有期徒刑之執
    行完畢，5 年以內故意再犯本件有期徒刑以上之罪，為累犯
    ，應依刑法第47條第1 項規定加重其刑。爰審酌被告前因施
    用毒品案件經強制戒治執行完畢釋放後，竟仍未能徹底戒絕
    毒品，復犯本案施用毒品，顯見其無戒毒悔改之意，惟念其
    施用毒品之次數、施用毒品乃自戕一己之身體健康，尚未對
    他人造成危害，且犯後已坦承犯行，態度良好等一切情狀，
    量處如主文所示之刑，以資懲戒。至扣案之毒品海洛因1 包
    （內有裝填海洛因之吸管20支，合計淨重1.09公克、合計空
    包裝重4.19公克），屬查獲之第一級毒品，應依毒品危害防
    制條例第18條第1 項前段規定，不問屬於犯人與否，宣告沒
    收銷燬之；另於鑑驗時耗損之第一級毒品海洛因，因既已滅
    失，爰不再諭知沒收銷燬，併此敘明。
四、不另為無罪諭知部分：
    (一)公訴意旨另略以：被告甲○○基於施用第二級毒品甲基安
      非他命之犯意，於96年10月22日下午5 時許回溯24小時內
      之某一時間（不含公權力拘束期間），在高雄市（起訴書
      誤載為高雄縣）左營區○○路38號內，以將安非他命置於
      吸食器燒烤吸食之方式，施用第二級毒品安非他命1 次。
      因認被告此部分之犯行另涉犯毒品危害防制條例第10條第
      2 項之施用第二級毒品罪嫌等語。
    (二)按犯罪事實應依證據認定之，無證據不得認定其犯罪事實
      ；又不能證明被告犯罪者，應諭知無罪之判決，刑事訴訟
      法第154 條第2 項、第301 條第1 項分別定有明文。次按
      所謂證據，係指足以認定被告確有犯罪行為之積極證據而
      言，該項證據自須適合於被告犯罪事實之認定，始得採為
      斷罪資料；苟積極證據不足為不利於被告事實之認定時，
      即應為有利於被告之認定，更不必有何有利之證據（最高
      法院29年上字第3105號、30年上字第816 號判例意旨參照
      ）。又按事實之認定，應憑證據，如未能發現相當證據，
      或證據不足以證明，自不能以推測或擬制之方法，以為裁
      判基礎；且為刑事訴訟法上證明之資料，無論其為直接證
      據或間接證據，均須達於通常一般之人均不致於有所懷疑
      ，而得確信其為真實之程度，始得據為有罪之認定，若其
      關於被告是否犯罪之證明未能達此程度，而有合理性懷疑
      之存在，致使無從形成有罪之確信，根據「罪證有疑，利
      於被告」之證據法則，即不得遽為不利於被告之認定（最
      高法院40年臺上字第86號、76年臺上字第4986號判例意旨
      參照）。
    (三)公訴意旨認被告涉有此部分之犯行，無非係以前揭慈濟大
      學濫用藥物檢驗中心檢驗總表為其主要證據。訊據被告堅
      詞否認有此部分施用第二級毒品之犯行，辯稱：伊並沒有
      施用安非他命等語。經查，被告為警查獲後於前揭時間經
      警所採集之尿液經送請慈濟大學濫用藥物檢驗中心檢驗結
      果，雖呈嗎啡陽性反應，然就安非他命及甲基安非他命部
      分卻呈陰性反應，有慈濟大學濫用藥物檢驗中心前揭檢驗
      總表附卷可查（參見偵卷第15、16頁），是公訴意旨欲以
      上開檢驗報告證明被告有施用第二級毒品之犯行，尚屬無
      據，顯有誤會。再者，本件被告於警詢及偵查中均未曾提
      及有施用第二級毒品安非他命或甲基安非他命，繼於本院
      審理中更係堅詞否認施用第二級毒品，參以被告於上開時
      、地為警查獲時，並未遭警扣得安非他命或甲基安非他命
      等毒品，亦未有施用安非他命或甲基安非他命所用之吸食
      器扣案，益徵被告是否確有公訴意旨所指施用第二級毒品
      之犯行，實非無疑。此外，復查無其他積極證據足資認定
      被告確有公訴意旨所指此部分之犯行，既無足夠證據足資
      認定被告施用第二級毒品之犯行，參諸前揭說明，本應就
      此部分為被告無罪之諭知，然依公訴意旨所示，此部分若
      成立犯罪，與被告上開經本院論罪科刑部分，有想像競合
      犯之裁判上一罪關係，爰不另為無罪之諭知，併予敘明。
據上論斷，應依刑事訴訟法第299 條第1 項前段，毒品危害防制
條例第10條第1 項、第18條第1 項前段，刑法第11條、第47條第
1 項，判決如主文。
本案經檢察官李佳韻到庭執行職務。
中    華    民    國    97    年    3     月    25    日
                  刑事第八庭  審判長法  官  李璧君
                                    法  官  曾鈴
                                    法  官  陳振嘉
以上正本證明與原本無異。
如不服本判決應於收受本判決後10日內向本院提出上訴書狀，並
應敘述具體理由，如未敘述上訴理由者，應於上訴期間屆滿後20
日內補提理由書狀於本院（均須按他造當事人之人數附繕本）「
切勿逕送上級法院」。
中    華    民    國    97    年    3     月    25    日
                                    書記官  顏宗貝
附錄本案判決論罪科刑法條：
毒品危害防制條例第10條第1項
施用第一級毒品者，處6 月以上5 年以下有期徒刑。


司法院資訊處製作；財團法人民間司法改革基金會備份。
